臺灣高等法院高雄分院民事判決　　　　 93年度上易字第220號
上 　訴 　人　子○○
兼訴訟代理人　戊○○
共　　　　同
訴訟 代理人　 徐豐益律師
複　 代理人　 吳政遇律師
　　　　　　　丑○○
　　　　　　　丙○
被　 上訴人　 歡喜成家管理委員會
法定代理人　　己○○
被　 上訴人 　乙○○
　　　　　　　壬○○
兼上2人共同
訴 訟代理人　 癸○○
被　 上訴人　 甲○○
　　　　　　　丁○○
　　　　　　　辛○○
兼上 1　人
訴訟代理人　　庚○○
兼上列8 人
共　　　同
訴訟代理人　　寅○○
上列當事人間請求損害賠償事件，上訴人對於中華民國93年7 月
14日台灣高雄地方法院92年度訴字第2815號、93年度訴字第124
號第一審判決提起上訴及為訴之追加，本院於94年9 月7 日言詞
辯論終結，判決如下：
    主  文
上訴及追加之訴均駁回。
第二審及追加之訴訴訟費用由上訴人負擔。
　　事實及理由
一、被上訴人歡喜成家管理委員會（以下簡稱管委會）之法定代
    理人已變更為己○○，有高雄市苓雅區公所94年4 月15日高
    市苓區民字第0940004491號函在卷可稽（見本院卷(二)，第11
    頁），茲己○○聲明承受訴訟，核無不合，應予准許。又上
    訴人於本院就附表事實編號二三五六部分追加該訴訟標的對
    之必須合一確定之被上訴人甲○○為當事人，經核與民事訴
    訟法第446 條第1 項、第255 條第1 項第5 款規定相符，亦
    應予准許，均先予明。
二、上訴人起訴主張：伊等原為歡喜成家大樓Ｂ棟15樓住戶，而
    被上訴人寅○○、丁○○、辛○○、庚○○、乙○○、癸○
    ○、甲○○等人均為該大樓第6 屆管委會委員，對伊等有如
    下之侵權行為：
    在民國91年6 月14日召開第1 次管委會會議時，討論通過
    決議事項內容為：「Ｂ15住戶『誣告』管理組長劉江河處理
    案」，並於同年6 月21日在該大樓大廳公告欄及各樓間張貼
    公告載明：「一本社區Ｂ棟15樓住戶戊○○、子○○因積欠
    管理費，經管委會多次催繳，仍不繳交... 對陳、鄭住戶這
    種以玩法為能事之囂張行為，應予譴責與遏止」等語。又於
    同年11月3 日召開第4 次管委會會議時，討論通過決議事項
    內容為：「Ｂ棟15樓住戶戊○○再三積欠管理費，而屢次興
    訟向本會糾纏不清，如何處理」等語，多次謾罵、誹謗伊等
    ，已損害伊等之名譽。被上訴人應連帶賠償上訴人戊○○、
    子○○精神慰撫金各新台幣（下同）7 萬5,000 元。管委
    會於91年4 月15日致函原審法院法官中載明：「戊○○故意
    提弄本會，令本會疲於奔命，玩弄法律，遊戲法庭之狡猾頑
    劣行為令人髮指，懇請鈞院給予適當之懲處」等文字，顯已
    對上訴人戊○○構成加重誹謗及誣告之不法行為，損害伊之
    名譽。被上訴人應連帶賠償上訴人戊○○精神慰撫金15萬元
    。管委會復於90年6 月12日在大樓大廳出入口公告：「Ｂ
    15區分所有權人子○○君積欠管理費及電梯費尚未繳納，雖
    經本會多次催繳，但置之不理，已經超過催繳時限，若於本
    月15日前再不補繳，即不能享受坐電梯之權利，請該住戶從
    安全梯出入，特此公告」等語，顯對伊等構成加重誹謗及恐
    嚇之不法行為，造成伊等名譽及精神上之損害。被上訴人應
    連帶賠償上訴人戊○○、子○○精神慰撫金各5 萬元。管
    委會於88年2 月11日即取得建商燁茂實業股份有限公司（以
    下簡稱燁茂公司）之補償金500 萬元，卻迄今未對上訴人戊
    ○○住宅設施缺失之問題加以補償，已侵害伊之財產權。被
    上訴人應連帶賠償上訴人戊○○10萬元。管委會於88年6
    月間更換住戶進出遙控器後，即非法禁止無車位者由地下室
    進出，是被上訴人無合法權源，占用上訴人戊○○所有持分
    之土地，致伊受有自88年6 月10日起至92年5 月9 日止，相
    當租金之損害24萬4,000 元及精神上之損害10萬元。管委
    會於89年8 月14日將伊進出之遙控器非法消磁，致伊須經大
    樓管理員開啟方可自由進出，且自90年7月12日起，伊住宅
    之有線電視線路遭管委會派人非法剪斷，致上訴人戊○○住
    宿飯店，花費5 萬2,150 元，房屋因而跌價損失10萬元，及
    受有精神上之損害10萬元，爰依附表所示法條之規定，提起
    本件之訴，並聲明：(一)原判決附表所示被上訴人應連帶給付
    上訴人如該附表所列金額，及自起訴狀繕本送達被上訴人之
    翌日起至清償日止，按年息百分之五計算之利息。(二)願供擔
    保，請准宣告假執行。
三、被上訴人管委會則以：管委會均係依法及管委會之決議執行
    職務，且基於使用者付費之原則，上訴人積欠多期管理費及
    有線電視費用，遙控器才遭消磁及剪斷有線電視，而燁茂公
    司之補償金乃針對改善公共建設而支出，不可專用於修繕私
    人住宅。且大廈管理委員會僅具有「非法人團體」之性質
    ，自無自然人與法人在實體上所具備之權利能力，當然亦不
    具有對侵權行為之損害賠償責任能力等語資為抗辯。另被上
    訴人乙○○、壬○○、癸○○、甲○○、丁○○、辛○○、
    庚○○、寅○○則以：寅○○、乙○○、癸○○、甲○○、
    辛○○、庚○○等人（以下簡稱寅○○等6 人）擔任管委會
    委員均依法及委員會決議行事，並未對上訴人有何侵權行為
    ，且因第6 屆管委會之委員係91年4 月19日才選出，上訴人
    所主張之部分事實，均發生於88年至90年間，尚難認與被上
    訴人有何關連。被上訴人丁○○僅係被上訴人寅○○之配
    偶，另被上訴人壬○○僅為被上訴人癸○○之配偶，均非第
    6 屆管委會之委員，亦無對上訴人有何侵權行為，又上訴人
    所指上開部分之侵權事實，皆係88年2 月至89年8 月
    間所發生，乃其於92年6 月6 日始提起本件刑事附帶民事訴
    訟，其損害賠償請求權已罹於時效而消滅。上訴人所為損害
    賠償之請求實無理由等語資為抗辯。
四、本件原審對於上訴人之請求，判決：(一)上訴人之訴及假執行
    之聲請均駁回。(二)訴訟費用由上訴人負擔。上訴人聲明不服
    ，就原判決提起上訴，嗣於本院撤回原審共同被告佳宸公寓
    大廈管理維護股份有限公司、王復強、周育達、陳再現等人
    部分之上訴，並就附表事實編號二三五六部分追加被上訴人
    甲○○為當事人。上訴聲明求為判決：(一)原判決廢棄。(二)被
    上訴人應連帶給付上訴人子○○12萬5,000 元，並自94年8
    月26日民事準備訴狀繕本送達翌日起至清償日止，按年息百
    分之五計算之利息。(三)被上訴人應連帶給付上訴人戊○○97
    萬1,150 元，並自94年8 月26日民事準備訴狀繕本送達翌日
    起至清償日止，按年息百分之五計算之利息。(四)第一、二審
    訴訟費用由被上訴人負擔，被上訴人則答辯：(一)上訴及追加
    之訴均駁回。(二)第二審及追加之訴訴訟費用由上訴人負擔。
五、按民事訴訟法第40條第3 項固規定「非法人之團體，設有代
    表人或管理人者，有當事人能力」，並可據此規定，認非法
    人團體於民事訴訟得為確定私權請求之人或為其相對人。惟
    此乃程序法對非法人團體認其有形式上之當事人能力，尚不
    能因之而謂非法人團體有實體上之權利能力（參閱最高法院
    67年台上字第865 號判例）。又公寓大廈管理條例第27條（
    92年修正後改列第29條）第1 項規定：公寓大廈應成立管理
    委員會或推選管理負責人。又同條例第35條（92年修正後改
    列第38條）規定：管理委員會有當事人能力。管理委員會為
    原告或被告時，應將訴訟事件要旨速告知區分所有權人，是
    以依現行公寓大廈管理條例規定，管理委員會雖具有訴訟當
    事人之能力，但因管理委員會僅為公寓或大廈區分所有權人
    團體之代表機關，僅具「非法人團體」之性質。是自亦無自
    然人與法人在實體法上所具備之權利能力。即不能享有權利
    ，負擔義務。是當然亦不具有對侵權行為之損害負賠償之能
    力。從而上訴人請求管委會就其主張之事實，與其餘被上訴
    人負連帶賠償責任，即屬無理由，不應准許。
六、關於上訴人主張之前揭、、侵權行為事實部分：
    上訴人主張被上訴人寅○○等6 人召開管委會會議，通過如
    前揭所述內容之決議事項，並將此及如前揭所述內容公
    告張貼於大樓公告欄及各樓間。且第5 屆管委會主委韓至綱
    致如前揭所述內容之函文於原法院法官等情，業據上訴人
    於原法院91年度自字第582 號誣告等刑事案件提出會議紀錄
    2 份、照片5 張及公告信函各1 紙為憑，並有該刑事卷影本
    1 份在卷可稽，且為被上訴人所不爭執，自堪信此部分之主
    張為真實。至於上訴人主張被上訴人前揭行為已犯誹謗、恐
    嚇及誣告等罪，並致其名譽及精神受有損害應負損害賠償責
    任云云，則為被上訴人所否認，並以前揭情詞置辯：經查：
  (一)按因故意或過失，不法侵害他人之權利者，負損害賠償之責
    任，不法侵害他人之名譽或其他人格法益而情節重大者，被
    害人雖非財產上之損害，亦得請求賠償相當之金額，此為民
    法第184 條第1 項、第195 條第1 項所明定。而「名譽」為
    個人在社會上享有一般人對其品德、聲望或信譽等所加之評
    價，屬於個人在社會上所受之價值判斷，因此名譽有無受損
    害，應以社會上對其評價是否貶損為斷（參閱最高法院90年
    度台上字第1814號判例）。
  (二)被上訴人等人（除被上訴人管委會、丁○○、壬○○外），
    雖有通過如上訴人主張之前揭部分之決議事項，並張貼公
    告於大樓公告欄及各樓間，惟會議記錄中之文字僅係表明討
    論項目之要旨，其公告內容亦僅係請各大樓住戶連署支持管
    委會聘請律師與上訴人訴訟。經核上開會議記錄及公告之措
    辭實尚未達因此而令社會上對上訴人人格及名譽為貶損之評
    價。又第5 屆管委會主委韓至綱係因原法院函請管委會查明
    上訴人是否因欠繳管理費或其他原因，經管委會決議將其出
    入使用之遙控器消磁等事實，而於91年4 月15日就相關事項
    函覆該法院，此亦有上開原法院91年度自字第582 號刑事卷
    影本在卷足憑，而按刑法第169 條第1 項之誣告罪，須意圖
    他人受刑事或懲誡處分，向該管公務員誣告者，始足當之，
    乃前揭信函之內容僅係陳述上訴人積欠管理費而依照管委會
    之決議無法搭乘電梯之過程，並無使上訴人受到刑事或懲誡
    處分之可能。再觀諸管委會於90年6 月12日所張貼之公告內
    容（即上訴人主張之前揭部分），更僅係單純表示上訴人
    如未再依期繳交大樓管理費，依照管委會之決議將無法繼續
    使用電梯等情，難謂有何貶損上訴人名譽或使上訴人心生畏
    懼之情形，被上訴人寅○○等6 人（除管委會壬○○、丁
    ○○外）等第6 屆管委會之委員，係於91年4 月19日始由住
    戶所選出，亦與上訴人主張之前揭及部分之事實無關。
    從而上訴人就前揭、、部分之事實，主張被上訴人因
    該不法行為，致其受有名譽及精神上之損害，應連帶負賠償
    責任云云，即無足採。
七、關於上訴人主張之前揭侵權行為事實部分：
    上訴人主張管委會於88年2 月11日已取得燁茂公司500 萬元
    之補償金，但迄未對上訴人住宅設施缺失之問題加以補償等
    情，固據上訴人於前揭誣告等刑事案審理時，提出管委會與
    燁茂公司之和解書1 份為證，且為被上訴人管委會所不爭執
    （見本院卷(一)第148 頁），而堪信為真實。惟上訴人既係遲
    至92年6 月6 日始提起本件刑事附帶民事訴訟而為請求，則
    被上訴人抗辯上訴人此部分之請求權，已罹於2 年之時效而
    消滅，即屬有據，堪予採信。上訴人此部分之請求，核屬無
    理由，不應准許。
八、關於上訴人主張之前揭、侵權行為事實部分：
  (一)查上訴人主張及之侵權行為事實發生之時間、侵權行為
    之部分為88年6 月間；侵權行為之部分為89年8 月14日
    及90年7 月12日，被上訴人固抗辯，因上訴人遲至92年6 月
    6日始提起本件刑事附帶民事訴訟請求，除之90年7 月12
    日部分外，其請求權均已罹於時效而消滅云云，惟衡諸最高
    法院49年台上字第1730號判例要旨：租金之請求權因5 年間
    不行使而消滅，既為民法第126 條所明定，至於終止租約後
    之賠償與其他無租賃契約關係之賠償，名稱雖與租金異，然
    實質上仍為使用土地之代價，債權人應同樣按時收取，不因
    其契約終止或未成立而謂其時效之計算應有不同。此部分上
    訴人之請求權時效期間應為5 年。則上訴人前揭請求相當
    租金之損害24萬4,000 元部分之請求權時效期間應為5 年，
    是被上訴人抗辯，此部分於92年6 月6 日始起訴請求，其請
    求權已罹於時效而消滅云云，即不足採。另被上訴人抗辯上
    訴人主張前揭請求10萬元精神損害及部分，管委會於89
    年8 月14日將伊進出之遙控器非法消磁致受精神上損害10萬
    元部分，其請求權因罹於2 年之時效而消滅，尚屬有據，堪
    予採信。
  (二)上訴人主張被上訴人管委會於88年6 月間更換住戶進出遙控
    器後，即禁止無車位者由地下室進出，並自90年7 月12日起
    ，其住宅之有線電視線路遭被上訴人管委會派人剪斷，致伊
    受有相當於租金損害24萬4,000 元及住宿飯店花費5 萬2,15
    0 元及房屋跌價損失10萬元等情，雖據其於前揭刑事案件審
    理中提出公告4 份及照片2 張為證，堪信為真實。惟按公寓
    大廈管理條例第34條第4 款（92年修正後改列第36條第5 款
    ）規定：「管理委員會之職務如下：四、住戶違規情事之制
    止及相關資料之提供」。又公寓大廈管理條例施行細則第12
    條規定：「本條例第34條所定管理委員會之職務，除第6 款
    、第8 款及第9 款外，經管理委員會決議或管理負責人以書
    面授權者，得由管理服務人執行之」。本件因上訴人積欠管
    理費，致使被上訴人管委會因而決議將上訴人之遙控器消磁
    ，並切斷有線電視線路，且為嚴格管制地下室，維護全體住
    戶之進出安全，被上訴人管委會決議地下室無停車位者，禁
    止從地下室進出，此均屬被上訴人管委會職務範圍內之事項
    ，又被上訴人管委會為實施前開決議時，亦有被上訴人寅○
    ○提出之公告在卷為憑（見本院卷(一)第195 頁、第196 頁）
    ，是本件既係因上訴人未繳管理費，致使無法使用遙控器進
    出大樓，及無法便利收看有線電視，且因無停車位而遭禁止
    從地下室進出，應亦難認管委會委員即被上訴人寅○○等6
    人有何不法侵害其權利或無權占用其持分土地之行為。又上
    訴人雖為區分所有權人之一，對系爭大樓地下室停車場公同
    共有部分亦為權利人，然該地下室停車場停車位之使用權，
    業經全體區分所有權人之分管協議，此亦有系爭大樓房屋買
    賣契約書第15條之約定可憑（見本院卷(一)第219 頁背面），
    上訴人既自承未購買停車位，依上揭房屋買賣契約書約定，
    其對地下室停車場停車位、車道及其他相關公共設施之使用
    權，本即有所限制，是以上訴人主張其財產權因被上訴人管
    委會之決議而受有每月相當於租金1,500 元之損害，即屬無
    據。被上訴人寅○○等6 人為第6 屆管委會之委員，係於
    91年4 月19日始由住戶選出，業如前述，而上訴人主張、
    之此部分事實，均發生於88年至90年間，尤難認與被上訴
    人寅○○等6 人有何關連。再者，上訴人亦自承遙控器遭消
    磁後，尚可經由大樓管理員開啟門鎖而進出大樓。又有線電
    視線路縱遭剪斷，亦不至於使住宅無法居住，是上訴人戊○
    ○住宿飯店之花費與遙控器遭消磁或有線電視線路遭剪斷等
    情，尚難認有何相當因果關係，至於其主張其房屋跌價損失
    100,000 元，既為被上訴人所否認，上訴人戊○○亦未提出
    任何證據以實其說，是上訴人戊○○請求被上訴人就此部分
    負共同侵權行為之連帶賠償責任及返還不當得利，亦無足採
    信。
九、另被上訴人壬○○雖為被上訴人癸○○之配偶，被上訴人丁
    ○○固為被上訴人寅○○之配偶，然均非第6 屆管委會之委
    員，此有管委會第6 屆管理委員名冊1 份在卷可稽（見本院
    卷(二)第12頁）。上訴人又未舉證被上訴人壬○○、丁○○與
    其餘被上訴人有何共同侵權行為等事實，是上訴人主張被上
    訴人壬○○、丁○○應與其餘被上訴人連帶負損害賠償責任
    云云，即屬無據，應無足採信。
十、綜上所述，原審因認上訴人之請求為無理由而判決駁回上訴
    人之訴，並以其訴既經駁回，其假執行之聲請，即失所附麗
    ，而併予駁回，經核尚無不合，上訴論旨指摘原判決不當，
    並就附表事實編號2 、3 、5 、6 部分追加被上訴人甲○○
    為當事人，求予廢棄改判，均非有理由，應予駁回。
十一、據上論結，本件上訴及追加之訴均為無理由，依民事訴訟
    法第449 條第1 項、第78條、第85條第1 項前段，判決如主
    文。
中　　華　　民　　國　　94　　年　　9 　　月　　21　　日
                  　　　　　民事第三庭
                 　　　　　     審判長法官  張國彬
                      　　　　　法      官  徐文祥
                      　　　　　法      官  吳登輝
以上正本證明與原本無異。
本件判決不得上訴。
中　　華　　民　　國　　94　　年　　9 　　月　　23　　日
                                書　記　官　黎   珍
附表：上訴人主張各項事實理由所欲請求之對象、數額及請求依
      據
┌──┬──────────────┬───────┬───────┬───────┬─────────────────┐
│編號│上訴人請求連帶賠償之被上訴人│上訴人戊○○請│上訴人子○○請│請求之事實理由│請求之法律關係                    │
│    │                            │求金額        │求金額        │              │                                  │
├──┼──────────────┼───────┼───────┼───────┼─────────────────┤
│ 1  │管委會、寅○○、丁○○、董文│75,000元      │75,000元      │上訴人主張(1)部│民法第184 條第1 項前段、第185 條第│
│    │德、乙○○、甲○○、庚○○、│              │              │分            │1 項、第195 條第1 項、第188 條第1 │
│    │壬○○、辛○○              │              │              │              │項                                │
│    │                            │              │              │              │                                  │
├──┼──────────────┼───────┼───────┼───────┼─────────────────┤
│ 2  │管委會、寅○○、丁○○、董文│150,000 元    │無            │上訴人主張(2)部│民法第184 條第1 項前段、第185 條第│
│    │德、乙○○、庚○○、辛○○、│              │              │分            │1項、第195條第1項                 │
│    │壬○○、甲○○              │              │              │              │                                  │
├──┼──────────────┼───────┼───────┼───────┼─────────────────┤
│ 3  │管委會、寅○○、丁○○、董文│50,000元      │50,000元      │上訴人主張(3)部│同右                              │
│    │德、乙○○、庚○○、辛○○、│              │              │分            │                                  │
│    │壬○○、甲○○              │              │              │              │                                  │
├──┼──────────────┼───────┼───────┼───────┼─────────────────┤
│ 4  │管委會、寅○○、丁○○、董文│100,000元     │無            │上訴人主張(4)部│民法第184 條第1 項前段、第185 條第│
│    │德、乙○○、庚○○、辛○○、│              │              │分            │1項                               │
│    │壬○○、甲○○              │              │              │              │                                  │
├──┼──────────────┼───────┼───────┼───────┼─────────────────┤
│ 5  │管委會、寅○○、丁○○、董文│344,000元     │無            │上訴人主張(5)部│民法第179 條、第184 條第1 項前段、│
│    │德、乙○○、庚○○、辛○○、│              │              │              │第185 條第1 項、第195條第1項      │
│    │壬○○、甲○○              │              │              │              │                                  │
├──┼──────────────┼───────┼───────┼───────┼─────────────────┤
│ 6  │管委會、寅○○、丁○○、董文│252,150元     │無            │上訴人主張(6)部│民法第184 條第1 項前段、第185 條第│
│    │德、乙○○、庚○○、辛○○、│              │              │分            │1項、第195條第1項                 │
│    │壬○○、甲○○              │              │              │              │                                  │
└──┴──────────────┴───────┴───────┴───────┴─────────────────┘
                                                    ＡＦ
